最高法院民事判決　　　　　　　九十四年度台上字第九０九號
　　上　訴　人　丙○○
　　訴訟代理人　謝天仁律師
　　上　 訴　人 麗正國際科技股份有限公司
　　　　　　　　（原名麗正精密電子工業股份有限公司）
　　法定代理人　林文騰
　　訴訟代理人　李佩昌律師
　　上　訴　人　甲○○原名譚.
　　　　　　　　乙○○
　　　　　　　　　　　　現應.
上列當事人間請求侵權行為損害賠償事件，兩造對於中華民國九
十三年十二月二十一日台灣高等法院更審判決（九十二年度重訴
更(一)字第一三號），各自提起上訴，本院判決如下：
    主  文
原判決除假執行部分外廢棄，發回台灣高等法院。
    理  由
按民法第二百七十五條規定連帶債務人中之一人受確定判決，而
其判決非基於該債務人之個人關係者，為他債務人之利益亦生效
力，故債權人以各連帶債務人為共同被告提起給付之訴，被告一
人提出非基於其個人關係之抗辯有理由者，對於被告各人即屬必
須合一確定，自應適用民事訴訟法第五十六條第一款之規定，此
於上訴亦有適用。本件上訴人麗正國際科技股份有限公司（原名
麗正精密電子工業股份有限公司，下稱麗正公司）提起第三審上
訴，其上訴理由非基於其個人關係之抗辯且有理由，其效力應及
於未提起上訴之同造連帶債務人甲○○（原名譚晶心）、乙○○
，爰併列其等為上訴人，合先敘明。
次查上訴人丙○○主張：伊與對造上訴人麗正公司屬同業，因業
務往來而認識上訴人甲○○即麗正公司之大股東兼董事，及上訴
人乙○○即上訴人麗正公司股務作業掌控者。於民國八十四年十
二月間，上訴人甲○○、乙○○姐妹以公司亟需短期資金週轉為
由向伊調借款項，當時其等曾提出上訴人麗正公司相關財務報表
資料說明公司需款之情形，以取信於伊，並表示願提供大股東所
持有等值之上訴人麗正公司股票為擔保。伊乃對其等所言信以為
真，故基於同業往來且考量上訴人麗正公司為上市公司，復有股
票為擔保，乃同意借款新台幣（下同）二千萬元，並依其指示匯
入帳戶，其等則交付所持有上訴人麗正公司股票計一千八百二十
張為擔保。伊為保障債權，將所持有之上訴人麗正公司股票於證
券商處之帳戶賣出，受託之證券商辦理交割前均依規定先向上訴
人麗正公司股務科核印，經確認無誤後始辦理交割，詎嗣後台灣
證券集中保管股份有限公司（下稱集保公司）竟通知各該受託證
券商，伊委託賣出之上訴人麗正公司股票為偽造，而要求補正無
瑕疵者，各該證券商乃轉而限期要求伊補正，致伊求償無著，受
損不貲。上訴人麗正公司對於股票及股務作業之控管亦顯有重大
疏失，致上訴人甲○○及乙○○及公司股務人員輕易可取得空白
及作廢股票，進而不法偽造對外詐取款項，並因而造成伊之損害
等情。爰依民法第二十八條、公司法第二十三條、民法第一百八
十八條第一項及公司法第八條等規定，求為命上訴人麗正公司、
甲○○及乙○○連帶給付二千萬元，並加計法定遲延利息之判決
（原審更審判命上訴人麗正公司與上訴人甲○○及乙○○連帶給
付九百五十三萬零五百元本息，駁回上訴人丙○○其餘之訴。上
訴人麗正公司、上訴人丙○○各就其敗訴部分，聲明不服）。
上訴人麗正公司則以：上訴人甲○○並非伊公司之實際負責人，
伊公司並未向對造上訴人丙○○借款，亦未曾收到該筆借款，對
造上訴人丙○○於賣出質押股票交割前，始向伊公司股務科核印
。且上訴人甲○○之私人偽造股票行為與伊公司無涉云云，資為
抗辯。
原審更審判命上訴人麗正公司、甲○○及乙○○連帶給付上訴人
丙○○九百五十三萬零五百元本息，駁回上訴人丙○○其餘之訴
，無非以：查上訴人甲○○、乙○○偽造上訴人麗正公司股票，
且上訴人丙○○已將質押股票賣出一千五百二十張之事實，為兩
造所不爭執。又上訴人丙○○於另案台灣台北地方法院八十五年
度訴字第一四三五號違反證券交易法等案件中證稱：「我是去（
八十四）年十月間由一位項先生介紹而認識晶心（即甲○○），
他有至我復興北路三六九號六樓公司向我借了二千萬……提出麗
正股票一千八百二十張給我作擔保。……」，而上訴人甲○○對
之並未加以否認，並自認：「我……拿給林景賢、丙○○之股票
均是假的，……」等語，足見上訴人丙○○確係犯罪被害人，且
其確有交付二千萬元予上訴人甲○○，並收受上訴人甲○○所提
出之麗正公司股票一千八百二十張為擔保。復台灣證券交易所股
份有限公司（下稱台灣證交所）九十三年三月二十二日台證密字
第○九三○○○五七二四號函之附件所示，上訴人丙○○所主張
經由友人柯興、柯文雄、劉金燕、周文緯所賣出之上開股票，係
於八十五年四月十七日至同年四月二十二日間所出賣，而其係於
上開股票出賣時，始向麗正公司股務科請求核印。再查，觀於上
訴人丙○○經由訴外人柯文雄、周文緯名義共出賣八百二十張質
押股票部分：依國泰世華商業銀行股份有限公司天母分行九十三
年三月二十二日（九十三）國世天母字第○○六九號函所示，訴
外人周文緯於八十五年四月十七日賣出上訴人麗正公司股票，八
十五年四月十九日入帳，交割股款三百四十三萬四千七百三十五
元、依中國信託商業銀行股份有限公司城中分行（下稱中信銀行
城中分行）九十三年四月七日城中發文（93）櫃字第九三○一○
七二○○八二號函之附件所示，訴外人柯文雄於八十五年四月二
十三日及同年月二十四日因證券交割分別存入一百十九萬九千六
百六十八元及六百九十八萬八千四百四十六元，與台灣證交所上
開函文之附件所示賣出上訴人麗正公司股票金額相近，足見此部
分之金額並未如上訴人丙○○所云遭到聯合證券股份有限公司（
下稱聯合證券公司）及金鼎證券股份有限公司所扣留，上訴人丙
○○亦未舉證證明其已將此部分之金額繳回上開證券公司，是上
訴人丙○○主張受有上開部分金額之損害云云，自屬無據。關於
經由訴外人柯興、劉金燕名義出售七百張質押股票部分：依台灣
證交所上開函文之附件所示，訴外人柯興及劉金燕共出售七百張
，惟依慶豐商業銀行股份有限公司九十三年三月十二日（九三）
慶銀重字第○四六號函及其附件所載，訴外人柯興於該銀行之第
00000000000000號帳戶，自八十五年四月十七日至同年月二十四
日間並無交易。另依中信銀行城中分行上開函文記載，訴外人柯
興、劉金燕於該銀行之帳戶在八十五年四月十七日至同年月二十
四日間，亦無任何交割款交易款，足見經由訴外人柯興、劉金燕
名義出售之七百張質押股票金額，係遭到大永證券股份有限公司
及聯合證券公司所扣留。是上訴人丙○○主張伊受有上開部分金
額之損害等語，自屬有據。關於剩餘三百張質押股票部分：依台
灣證交所上開函文及附件所示，訴外人邊張華錦於八十五年四月
十七日至同年月二十四日間，並無買賣麗正公司股票之資料，而
另案檢察官起訴書附表二所載上訴人丙○○八十五年五月三日提
供三百張麗正公司之股票，係包含於該起訴書附表三所載扣得之
上訴人麗正公司股票在內，並已遭沒收。是上訴人丙○○主張其
受有此部分之損失，亦屬有據。準此，上訴人丙○○共受有除經
由柯文雄及周文緯名義出售之八百二十張質押股票外之損失，依
台灣證交所上揭函文附件所示，上開八百二十張質押股票出售所
得之金額共計為一千零四十六萬九千五百元，故上訴人丙○○所
受有之損失應為九百五十三萬零五百元。末查，上訴人丙○○主
張伊借款予上訴人甲○○之時間為八十四年十二月間，而依上訴
人麗正公司公司變更登記事項卡所載，「譚晶心」（即甲○○）
於八十二年六月二十二日至八十五年六月二十一日為上訴人麗正
公司之董事。足證上訴人甲○○於向上訴人丙○○借款當時，確
係上訴人麗正公司之董事。且依台灣高等法院八十六年度上訴字
第四五九八號刑事判決，及訴外人傅學芬於刑事案件之證詞以觀
，足認上訴人甲○○確為上訴人麗正公司實際負責人，以偽造上
訴人麗正公司股票對外借款，並命該公司股務人員於他人持偽造
之上訴人麗正公司股票查驗時，應告以股票為真正，則其所為客
觀上應足以認係因執行職務加損害於他人，上訴人麗正公司自應
依民法第二十八條之規定與上訴人甲○○、乙○○連帶負賠償之
責任。綜上所述，上訴人丙○○依據侵權行為之法則，請求上訴
人麗正公司與甲○○及乙○○連帶給付九百五十三萬零五百元本
息，自屬有據，應予准許；至超過上開部分之請求，即屬無據，
不應准許等詞，為其判斷之基礎。
查上訴人丙○○經由訴外人周文緯於八十五年四月十七日賣出上
訴人麗正公司股票，八十五年四月十九日入帳，交割股款三百四
十三萬四千七百三十五元，另訴外人柯文雄於八十五年四月二十
三日及同年月二十四日因證券交割，分別存入一百十九萬九千六
百六十八元及六百九十八萬八千四百四十六元（合計一千一百六
十二萬二千八百四十九元），為原審所合法確定之事實，則上開
金額是否為上訴人丙○○因質押股票出售之所得，即滋疑義，何
以原審扣除上訴人丙○○因質押股票之所得僅為一千零四十六萬
九千五百元，原審未說明其理由，已有判決不備理由之違誤。究
上訴人丙○○因質押股票之所得若干，攸關上訴人丙○○得請求
上訴人麗正公司、甲○○、乙○○連帶賠償之數額。事實既欠明
瞭，自有發回詳查審認之必要。又上訴人麗正公司於原審辯稱：
上訴人甲○○並非伊公司之實際負責人，伊公司並未向上訴人丙
○○借款，亦未曾收受該筆借款。上訴人丙○○於賣出質押股票
交割前，始向伊公司股務科核印，上訴人甲○○之私人偽造股票
行為與伊公司無涉云云（見原審更(一)卷第四○頁至第四一頁），
自屬重要防禦方法，原審未詳予審認明確，遽為上訴人麗正公司
、甲○○敗訴之判決，亦欠疏略。再者，原判決並未說明上訴人
乙○○擔任上訴人麗正公司何項職務，則何以上訴人麗正公司須
與上訴人乙○○依民法第二十八條規定，負連帶賠償之責任，原
審亦未說明其所憑之依據，殊屬可議。兩造上訴論旨，各自指摘
原判決關於不利於己部分違背法令，求予廢棄，非無理由。
據上論結，本件兩造上訴均為有理由。依民事訴訟法第四百七十
七條第一項、第四百七十八條第二項，判決如主文。
中　　華　　民　　國　九十四　年　　五　　月　 十九 　日
                      最高法院民事第三庭
                          審判長法官  朱　錦　娟
                                法官  顏　南　全
                                法官  許　澍　林
                                法官  袁　靜　文
                                法官  楊　鼎　章
      本件正本證明與原本無異
                                      書  記  官
中　　華　　民　　國　九十四　年　　六　　月　　一　　日
                                                      Ｑ
